【裁判字號】    96,交聲,507
【裁判日期】    970314
【裁判案由】    聲明異議
【裁判全文】
臺灣臺南地方法院交通事件裁定         96年度交聲字第507號
移送機關    交通部公路總局嘉義區監理所新營監理站
異議人即
受處分人    甲○○
上列受處分人因違反道路交通管理處罰條例案件，對於交通部公
路總局嘉義區監理所新營監理站民國96年05月28日所為之裁決處
分（處分案號：新監裁違字第裁73-M00000000號）、交通部公路
總局嘉義區監理所嘉義監理站96年05月30日所為之裁決處分（處
分案號：嘉監義裁字第裁76-M00000000號）聲明異議，本院裁定
如下：
    主  文
異議駁回。
    理  由
一、原處分意旨略以：異議人即受處分人甲○○（下稱異議人）
    駕駛牌照號碼號ZD-4517自用一般小客車遭警舉發，於民國
    96年2月7日17時35分，在嘉義往台南方向，行經六甲鄉臺一
    線南下299.1公里處，轉彎車未讓直行車先行，違反道路交
    通安全規則肇事致人受傷，嗣經交通部公路總局嘉義區監理
    所嘉義監理站以違反道路交通管理處罰條例第48條第1項第6
    款及第63條第1項第1款等規定，以96年5月30日嘉監義裁字
    第裁76-M00000000號裁處罰緩新臺幣 (以下同)900 元，並
    記違規點數一點，並經交通部公路總局嘉義區監理所新營監
    理站（下稱移送機關）以違反道路交通處罰條例第61條第3
    項之規定，以96年5月28日新監裁違字第裁73-M00000000號
    ）裁處記違規點數3點。
二、本件聲明異議意旨略以：
（一）異議人於上述時間，開車由嘉義往台南方向，經六甲鄉臺
      一線南下299公里處，右方叉路口，欲右轉，經閃黃燈警
      示，及減速慢行，且經照後鏡查看後方無車輛行駛，確認
      後始慢速右轉至叉路完成行駛，突聽到碰一聲巨響，即煞
      車停住，視線左移，即看見臺一線上299.1公里處，距異
      議人所駕駛之牌照號碼ZD-4517號自用一般小客車約6.7公
      尺處，內線道停輛小客車，前方倒輛機車及一位騎士，並
      看見小客車駕駛人下車，並打電話處理，直覺上認為事故
      為臺一線上的小客車與機車間的擦撞問題，與異議人所駕
      駛之車輛無關後，隨即原定之行程繼續往前方情駛，到達
      目的地後，下車卻發現車子左後角方向燈破裂，且左後角
      處有被擦撞之痕跡，因此認為剛才事故與異議人所駕駛之
      車輛有關係，隨即開車駛回叉路現場，等候相關單位處理
      ，異議人開車經閃黃燈警示，及減速慢行，且注意後方無
      車輛，始進行轉彎行為，並完成右轉彎動作後，卻在左邊
      後角處被機車擦撞，而機車亦迅速往前方移動6.7公尺處
      倒下，異議人不知所駕駛之車輛被撞，也被撞的莫名其妙
      ，異議人嚴守交通規則，並小心駕駛，右轉卻左後角處莫
      名被撞，卻遭以「轉彎車未讓直行車先行」為由遭開罰單
      ，異議人所駕駛之車輛右轉彎，已完成動作，但機車卻撞
      異議人所駕駛之車輛的左後角處，顯然異議人所駕駛之車
      輛並非未讓直行車先行。
（二）至於「肇事致人受傷」部分，異議人所駕駛之車輛是後方
      被撞的，不是異議人去撞人的，這樣的指控叫人怎能承受
      呢？實在擔當不起？撞人的無任何過失？被撞的人卻要承
      擔所有的過失？請問這樣合理嗎？我們可以要求自己注意
      小心，但無法注意別人的不小心，為此，請求撤銷原處分
      。
三、觀之異議人所提出之聲明異議狀中異議主張欄雖僅記載：「
    不服新營監理站96年5月28日新監裁違字第裁73-M00000000
    號違反道路交通管理事件裁決書所為之處罰，請予撤銷，並
    為異議人不罰之裁定」等語，惟觀之理由欄中併提及交通部
    公路總局嘉義區監理所嘉義監理站96年5月30日嘉監義裁字
    第裁76-M00000000號裁決書舉發違規事實欄所記載「轉彎車
    不讓直行車先行」等語，因此，移送機關96年6月20日之移
    送書載稱異議人係針對移送機關96年5月28日新監裁違字第
    裁73-M00000000號裁決書，及交通部公路總局嘉義區監理所
    嘉義監理站96年5月30日嘉監義裁字第裁76-M00000000號裁
    決書聲明異議一節，洵屬有據，合先敘明。
四、按聲明異議案件除按道路交通案件處理辦法處理外，準用刑
    事訴訟法有關規定，道路交通案件處理辦法第4條第1項定有
    明文。又按案件曾經判決確定者案件，應為不起訴之處分，
    或應諭知免訴之判決，刑事訴訟法第252條第1款、第302條
    第1款分別定有明文。因此，若聲明異議案件業經法院裁判
    確定，參照上開刑事訴訟法之規定，法院不得再為重覆之裁
    判。法院既不得再為重覆之裁判，足認異議人之異議權已經
    喪失。再者，按交通法庭認聲明異議不合法律上之程式或其
    異議權已經喪失者，應以裁定駁回之，但其不合法律上之程
    式可補正者，應先定期命為補正，逾期不補正者，即予駁回
    ，道路交通案件處理辦法第18條定有明文。
五、經查：異議人就對移送機關96年5月28日新監裁違字第裁73-
    M00000000號裁決書，及交通部公路總局嘉義區監理所嘉義
    監理站96年5月30日嘉監義裁字第裁76-M00000000號裁決書
    聲明異議一節，業經臺灣嘉義地方法院於96年7月31日以96
    年度交聲字第134號裁定認為：「原處分撤銷。甲○○不罰
    。」，嗣經交通部公路總局嘉義區監理所嘉義監理站提起抗
    告，臺灣高等法院先於96年9月18日以96年度交抗字第131號
    裁定認為：「原裁定關於駕駛汽車違反道路交通規則，肇事
    致人受傷不罰部分撤銷，發回臺灣嘉義地方法院。」，嗣又
    於97年1月23日以96年度交抗字第131號裁定認為：「抗告駁
    回。」，並於理由欄三載稱：『本院前於九十六年九月十八
    日所為裁定，誤將業已確定之新營監理站處分諭知「原裁定
    關於駕駛汽車違反道路交通規則，肇事致人受傷不罰部分撤
    銷，發回臺灣嘉義地方法院。」，依法不生效力，附此敘明
    。』等語，有上開裁定3份附卷可參；且移送機關亦自陳本
    件聲明異議案件，係一時不察，一案二送，移送臺灣嘉義地
    方法院部分，業經裁判確定等語，有本院公務電話紀錄表1
    份附卷可參，因此，足認本件聲明異議案件，業經法院裁判
    確定，參照前揭說明，異議人之異議權業已喪失，且無從補
    正，本院自應裁定駁回。
六、綜上所述，異議人之異議，於法未合，應予駁回。
七、據上論斷，應依道路交通管理處罰條例第87條第2項，道路
    交通案件處理辦法第18條前段，裁定如主文。
中    華    民    國    97    年    3     月    14    日
                      交通法庭  法  官  陳淑勤
以上正本證明與原本無異。
如不服本裁定應於送達後5日內向本院提出抗告狀。
                                書記官  陳金堂
中    華    民    國    97    年    3     月    14    日


司法院資訊處製作；財團法人民間司法改革基金會備份。
